【裁判字號】    90,易,578
【裁判日期】    900712
【裁判案由】    詐欺
【裁判全文】
臺灣彰化地方法院刑事判決                            九十年度易字第五七八號
    公  訴  人  臺灣彰化地方法院檢察署檢察官
    被      告  丙○○
右列被告因詐欺案件，經檢察官提起公訴（八十九年度偵續字第五一號），本院判決
如左：
    主  文
丙○○無罪。
    理  由
一、公訴意旨略以：被告丙○○意圖為自己不法之所有，於民國（下同）八十六年九
    月二十六日，利用告訴人甲○○之子張博欽在軍中服役之機會，囑託不詳年籍之
    成年男子，以電話向告訴人謊稱張博欽在彰化租車發生車禍，需錢和解為由，要
    告訴人匯入新台幣（下同）二十一萬元至其所指定之帳戶，致告訴人信以為真而
    陷於錯誤，於同日十一時五十九分許將二十一萬元匯入被告所提供之彰化縣永靖
    鄉郵局帳號：○二八八五一之六號帳戶，上開款項並於同日十二時許為被告所提
    領，嗣經告訴人求證後發現並無此事，始知受騙，因認被告丙○○涉犯刑法第三
    百三十九條第一項之詐欺取財罪嫌。
二、按犯罪事實應依證據認定之，無證據不得推定其犯罪事實；不能證明被告犯罪者
    ，應諭知無罪之判決，刑事訴訟法第一百五十四條、第三百零一條第一項分別定
    有明文。又事實之認定，應憑證據，如未能發現相當證據，或證據不足以證明，
    自不能以推測或擬制之方法，為裁判基礎，此有最高法院四十年台上字第八六號
    判例參照。再認定犯罪事實，所憑之證據，雖不以直接證據為限，間接證據亦包
    括在內，然無論直接或間接證據，其為訴訟上之證明，須於通常一般之人均不致
    於有所懷疑，而得確信其為真實之程度者，始得據之為有罪之認定，倘其證明尚
    未達到此一程度，而有合理性懷疑之存在時，即無從為有罪之認定，此亦有最高
    法院七十六年台上字第四九八六號判例可參。
三、本件公訴人認被告丙○○涉有詐欺取財犯行，無非以告訴人確將二十一萬元匯入
    被告郵局帳戶，再由被告親自提領，且被告與同學乙○○非常熟識，對其聲音無
    誤認可能，再二十一萬元數目非小，難憑一通電話即交付不認識之人，另被告於
    庭訊後即欲與告訴人和解，顯係心虛，暨有匯款單一紙附卷等為主要論據。訊據
    被告丙○○固坦承於右揭時地提領二十一萬元之事實，然堅詞否認涉有詐欺取財
犯行，辯稱：假冒同學乙○○之人打電話給伊，聲稱其大嫂出院急需現金，希望
    借用伊之帳戶讓其匯入，再請伊提領出來交付其大哥，伊因與乙○○並非熟識且
    剛睡醒意識未清而信以為真，始前往郵局帳戶提領二十一萬元，並交付自稱乙○
    ○大哥之人等語。
四、經查：（一）八十六年九月二十六日當天，係由自稱「鄭志峰」之男子打電話給
    告訴人甲○○，稱其係告訴人之子張博欽之研究所同學，目前在軍中服役，因與
    人發生車禍急需現金賠償，希冀告訴人念在其與張博欽係同學之情分，借其二十
    一萬元，復由自稱「丙○○」之男子接聽，表示係「鄭志峰」之連長，已幫「鄭
    志峰」與警方協調，只要和解就不移送法院，並提供名為「丙○○」之彰化縣永
    靖鄉郵局帳戶（帳號：○二八八五一之六號），供告訴人匯入現金等情，業據告
    訴人迭於偵審中指訴明確，公訴人認為被告係利用不詳年籍成年男子打電話給告
    訴人，以告訴人之子張博欽與人發生車禍為由詐取財物乙節，與告訴人指訴情節
    略有出入，合先敘明。（二）告訴人於案發當天接聽自稱「丙○○」男子之電話
    ，該男子口音帶有山東腔，且聲音宏亮，係外省籍老兵之聲音，與被告之聲音不
    同，業經告訴人迭於偵審中確認無誤（見法務部調查筆錄第二頁，偵查卷第十頁
    ，偵續卷第十五頁背面，本院九十年六月七日訊問筆錄第二頁），則是否確係被
    告與告訴人聯繫而對告訴人施以詐術，容有可疑，不能僅因接聽電話之人自稱被
    告姓名，而遽認被告有施以詐術之犯行。（三）被告與證人乙○○均係中原大學
    第三十九屆大學部畢業生，張博欽與鄭志峰均係同屆碩士班畢業生，渠等四人之
    通訊地址及電話均在同一本畢業通訊錄上，業經本院命被告提出該通訊錄原本核
    閱無誤，並有相關通訊資料二紙附卷可稽（見偵續卷第二二頁，本院九十年五月
    二十八日訊問筆錄後附資料），凡持有該本通訊錄之人，皆可輕易得知上開四人
    之姓名及聯絡電話，則他人假冒乙○○名義與被告聯絡，再利用張博欽之聯絡電
    話，假冒被告及鄭志峰名義向張博欽之父即告訴人詐取財物，均非無可能，況被
    告與張博欽均有同一本通訊錄，則告訴人輕易可從該本通訊錄得知被告姓名及聯
    絡方式，被告甘冒刑責而以真實姓名向告訴人詐取財物，顯與常理不符，故不能
    僅因該筆款項係匯入被告名義之帳戶，而遽認被告確有詐欺取財犯行。（四）被
    告與證人乙○○雖係大學同學，惟透過電話交談聲音確會失真而無法辨認，縱使
    交往熱絡之朋友，於剛睡醒意識未清之狀態下，仍有誤認聲音之可能，被告所辯
    非顯無可採，且就被告庭呈之彰化縣永靖鄉郵局帳戶（帳號：○二八八五一之六
    號）內頁觀之（同前本院訊問筆錄後附資料），八十六年九月二十六日確有二十
    一萬元匯入該帳戶，惟無法看出匯款名義人，故被告辯稱以為該筆款項係同學鄭
    志峰所匯入，進而依其指示提領出來交付自稱鄭志峰大哥之人乙節，未有重大瑕
    疵，堪以採信，則被告僅係單純提領金錢並交付他人，並無證據證明被告有不法
    所有之意圖。綜上所述，本案並無積極證據足資證明被告有施以詐術之行為，復
    無證據證明被告有為自己或第三人不法所有之意圖，此外，復查無其他積極證據
    足資證明被告丙○○確有詐欺取財犯行，揆諸前揭說明，被告犯罪不能證明，自
    應為無罪之諭知。
據上論斷，應依刑事訴訟法第三百零一條第一項，判決如主文。
本案經檢察官黃淑媛到庭執行職務。
中    華    民    國      九十      年       七       月      十二      日
                            臺灣彰化地方法院刑事第三庭
                                  審判長法官
        法      官
                                  法      官
如不服本判決，應於判決送達後十日內向本院提出上訴狀


司法院資訊處製作；財團法人民間司法改革基金會備份。
